臺灣高等法院臺南分院刑事判決　　　　100年度上訴字第461號
上　訴　人
即　被　告　陳○○
選任辯護人
即扶助律師　張仁懷律師
上列上訴人因偽造貨幣案件，不服臺灣臺南地方法院九十九年度
訴字第一六三九號中華民國一００年四月七日第一審判決（起訴
案號：臺灣臺南地方法院檢察署九十九年度偵字第一二九二六、
一三七四六號），提起上訴，本院判決如下：
    主  文
上訴駁回。
    事  實
一、陳○○於民國九十三年間因妨害性自主案件，經臺灣臺南地
    方法院九十三年度少連訴字第一七號判處有期徒刑三月確定
    ，於九十五年一月二十日縮刑期滿執行完畢；詎仍不知悔改
    ，明知綽號「阿偉」之不詳姓名成年男子向其兜售之面額五
    十元硬幣，係偽造之通用貨幣，竟於九十九年三月間某日，
    在臺南市黃金海岸停車場，以一比四之比例，即以新臺幣（
    下同）五千元之價格，向「阿偉」購入偽造之面額五十元硬
    幣四百枚（面額合計二萬元）後，旋於九十九年三月中旬至
    四月八日前之某日，在臺南市○○區○○路二０一號陳嘉豪
    住處借款一萬元予陳嘉豪時，將其中一百二十枚五十元偽幣
    （面額合計六千元）交付予陳嘉豪，而與陳嘉豪（原審另案
    審理中）共同基於行使偽造通用貨幣之犯意聯絡，約定由陳
    嘉豪持陳明毅所交付之偽幣投入兌幣機、販賣機行使，以換
    取真幣，兌得之真幣由陳明毅取得三千元，餘款及投幣所得
    之飲料均歸陳嘉豪取得。陳嘉豪即於同年四月三日至八日間
    之某日，接續持陳明毅所交付之五十元偽幣，前往臺南市○
    ○區○○路二段三六九號「齊普超商」前之兌幣機及仁德國
    中內之自動販賣機，投入五十元偽幣兌換、找換真幣後，依
    約定將兌換真幣所得三千元交予陳明毅，嗣因陳嘉豪將其持
    五十元偽幣至「齊普超商」兌幣機兌換一事告知鄭秀文，鄭
    秀文遂向警方檢舉，由警方在上址「齊普超商」之兌幣機內
    扣得偽造之五十元硬幣四十三枚，而循線查獲上情。
二、案經行政院海岸巡防署南部地區巡防局報告臺灣臺南地方法
    院檢察署檢察官偵查起訴。
    理  由
一、按被告以外之人於審判外之言詞或書面陳述，除法律有規定
    者外，不得作為證據。被告以外之人於審判外之陳述，雖不
    符前四條（指刑事訴訟法第一百五十九條之一至第一百五十
    九條之四）之規定，而經當事人於審判程序同意作為證據，
    法院審酌該言詞陳述或書面陳述作成時之情況，認為適當者
    ，亦得為證據，刑事訴訟法第一百五十九條第一項、第一百
    五十九條之五第一項分別定有明文。查，被告及選任辯護人
    、檢察官就本判決所引用下列被告以外之人於審判外之供述
    證據，於本院審理時均同意作為證據（見本院卷第三０頁）
    ，本院審酌此等證據資料作成或取得之狀況，均無非法或不
    當取證之情事，亦無顯不可信之情況，故認為適當而均得作
    為證據。
二、上開事實，業據被告於原審及本院審理中坦承不諱（見原審
    卷第一六七頁反面、一七四頁反面；本院卷第二十九頁反面
    ），核與證人即共犯陳嘉豪於警詢、本案偵查、另案偵查、
    及原審審理中證述之情節（見九十九年度偵字第一二九二六
    號卷第一０二至一０三頁、一０六至一０七頁；原審卷第一
    ０六頁反面、一０七頁反面、六八頁反面至七五頁），及證
    人鄭秀文、陳朝來於警詢證述之情節（見原審卷第一二四頁
    、一０九頁正反面）互核大致相符。又證人鄭秀文所提出共
    犯陳嘉豪交付之五十元硬幣十枚，經送中央造幣廠鑑定，認
    該等幣之正面國父像、稻穗圖紋、字紋及絲形等均較真幣模
    糊，背面隱藏字紋並無顯現「５０」及「五十」字跡，幣邊
    滾字淺細並偏離中線，其字形均與真幣不同，均未能通過專
    用識幣器之篩選，經抽樣分析結果，其材質之成分與真幣相
    近，該等幣均屬偽幣等情，有中央造幣廠九十九年四月二十
    九日台幣品字第０九九０００一三四五號函文一份附卷可稽
    （見原審卷第一一一頁），足證扣案之五十元硬幣確係偽幣
    。此外，復有扣押書（見原審卷第一一０頁反面）在卷可資
    佐證，足認被告之自白與事實相符，應可採信。本案事證明
    確，被告犯行堪予認定。
三、論罪科刑：
(一)、按中央銀行為依中央銀行法第十三條第一項規定發行中華民
    國貨幣，特訂定中央銀行發行新臺幣辦法，於八十九年一月
    二十六日公布，同年月二十八日生效。該辦法第二條規定「
    中華民國貨幣為新臺幣，除適用中央銀行法關於國幣之規定
    外，依本辦法之規定」，第五條第一項亦明定「新臺幣不得
    偽造、變造、故意毀損，亦不得仿造或販賣、公開陳列其仿
    造品；其硬幣並不得意圖營利予以銷毀。違者，依妨害國幣
    及其他有關規定處罰」。是面額五十元硬幣既屬由中央政府
    之授權機構中央銀行所發行之中華民國貨幣，自屬刑法所稱
    之通用貨幣。復按刑法第一百九十六條第一項之「行使」偽
    造之通用貨幣罪，係以行為人明知係偽造之貨幣，故意冒充
    真鈔而向不知情之人行使為構成要件（最高法院九十四年度
    台上第三一八四號判決參照）。被告推由共犯陳嘉豪持偽造
    之五十元貨幣向投入兌幣機、自動販賣機行使用以兌換、找
    換真幣之行為，自有表彰、冒充上開偽幣為真幣之意。又行
    使偽造紙幣，本含有詐欺性質，苟其行使之偽幣，在形式上
    與真幣相同，足以使一般人誤認為真幣而矇混使用者，即屬
    行使偽造紙幣而不應以詐欺罪論擬（最高法院二十九年上字
    第一六四八號判例意旨參照）。
(二)、核被告所為，係犯刑法第一百九十六條第一項前段之行使偽
    造通用貨幣罪。被告為行使而收集偽幣，其收集偽幣之低度
    行為，為行使之高度行為所吸收，不另論罪（最高法院二十
    四年上字第一二八一號判例意旨參照）。又被告與陳嘉豪二
    人就上開犯行，有犯意之聯絡及行為之分擔，為共同正犯。
    另按刑法上之接續犯，係指以單一行為，經數個階段，持續
    侵害同一法益而言；如數行為於同時同地或密切接近之時地
    實施，侵害同一之法益，各行為之獨立性極為薄弱，依一般
    社會健全觀念，在時間差距上，難以強行分開，在刑法評價
    上，以視為數個舉動之接續施行，合為包括之一行為予以評
    價，較為合理，則屬接續犯，而為包括之一罪（最高法院七
    十年台上字第二八九八號、八十六年台上字第三二九五號判
    例意旨參照）。本件被告推由共犯陳嘉豪於同日之數小時內
    （證人陳嘉豪於原審審理中證稱係於同日兌換，見原審卷第
    七一頁反面），在相近之地點，多次行使偽造通用貨幣，侵
    害之社會法益同一，且時間與地點均屬密接，各行為之獨立
    性極為薄弱，依一般社會健全觀念，在時間差距上，尚難以
    強行分開，在刑法評價上，應視為數個舉動之接續施行，而
    屬包括一罪之接續犯，是被告與共犯陳嘉豪共同多次行使偽
    造通用貨幣犯行，應僅論以一個行使偽造通用貨幣既遂罪。
    被告有如事實欄所載之前案科刑及執行紀錄，有臺灣高等法
    院被告前案紀錄表在卷可按。其受有期徒刑之執行完畢，五
    年以內故意再犯本件有期徒刑以上之罪，為累犯，應依刑法
    第四十七條第一項之規定加重其刑。
四、原審以被告犯罪事證明確，依上開法文論罪科刑，並審酌被
    告有如事實欄所載之前案科刑紀錄，並曾因贓物罪，經原審
    法院判處拘役四十日確定，素行不佳，竟仍不知警惕悔改，
    僅因貪圖私利即遽向他人購入偽幣後，推由共犯陳嘉豪以投
    入兌幣機、自動販賣機之方式混充真幣行使，嚴重危害國家
    經濟之穩定及金融交易秩序，並損及人民財產權益，犯罪所
    生危害甚鉅，不宜輕縱；並考量被告於共犯結構中所擔任之
    角色居於主導地位、行使偽幣之數量、態樣及犯罪所得利益
    ，暨衡酌被告犯後於本院審理中已坦承犯行，及其國中畢業
    之智識程度、家庭生活狀況等一切情狀，量處有期徒刑三年
    二月。並以被告及辯護意旨雖以被告坦承犯行，犯後態度良
    好，並供述偽幣來源，有悛悔之實據，本件被告所行使之偽
    幣數量不大，對社會危害不大等情，請求依刑法第五十九條
    規定酌量減輕其刑；惟按適用刑法第五十九條酌量減輕其刑
    時，固未排除第五十七條所列舉十款事由之審酌，惟其程度
    應達於確可憫恕，始可予以酌減，此有最高法院七十年度第
    六次刑事庭會議決議可供參考。又刑法第五十九條規定犯罪
    之情狀可憫恕者，得酌量減輕其刑，其所謂「犯罪之情狀」
    ，與同法第五十七條規定科刑時應審酌之一切情狀，並非有
    截然不同之領域，於裁判上酌減其刑時，應就犯罪一切情狀
    （包括第五十七條所列舉之十款事項），予以全盤考量，審
    酌其犯罪有無可憫恕之事由（即有無特殊之原因與環境，在
    客觀上足以引起一般同情，以及宣告法定最低度刑，是否猶
    嫌過重等等），以為判斷，併有最高法院九十五年度台上字
    第六一五七號判決及三十八年台上字第十六號、四十五年台
    上字第一一六五號判例可資參照。且被告有無前科，素行是
    否端正等情狀，僅可為法定刑內從輕科刑之標準，不得據為
    酌量減輕之理由（最高法院五十一年台上字第八九九號判例
    參照）。被告屆青壯之齡，智慮純熟，應知行使偽幣對國家
    社會經濟秩序之危害非輕，且其身強體壯，戮力工作以獲取
    生活所需，原非難事，然被告竟未思及此，為貪圖小利，即
    向「阿偉」購入五十元偽幣後，推由共犯陳嘉豪行使偽造貨
    幣，使偽幣流充市面，破壞財政金融秩序，並使交易取得偽
    幣者生有財產上損害，已嚴重影響國家經濟秩序及社會治安
    ，尤其，現今社會上詐騙風氣甚行，不法之徒極盡其能利用
    各種詐術遂行詐欺目的，造成社會人心惶恐，且為社會各界
    所髮指撻伐，而被告行使偽造貨幣犯行本具有詐欺性質，自
    難引起社會一般人之同情而堪憫恕，是被告本案犯罪之原因
    及環境，在客觀上即無任何足以引起一般人同情之情狀，與
    刑法第五十九條要件不合，被告請求依該條規定酌減其刑，
    並無理由。復以被告所購入之偽造面額五十元硬幣四百枚，
    雖未全部扣案，然乏證據證明業已滅失，均應依刑法第二百
    條之規定，宣告沒收之，核其認事用法均無不合。又量刑輕
    重係屬事實審法院得依職權自由裁量之事項，苟已斟酌刑法
    第五十七條各款所列情狀而未逾越法定刑度，不得遽指為違
    法。又在同一犯罪事實與情節，如別無其他加重或減輕之原
    因，下級審量定之刑，亦無過重或失輕之不當情形，則上級
    審法院對下級審法院之職權行使，原則上應予尊重。原審已
    依刑法第五十七條之規定審酌被告之上開一切情狀，而量處
    罪刑有期徒刑三年二月，難認有何刑度過重情形。上訴意旨
    仍執陳詞，任意指摘原決未依刑法第五十九條酌減其刑且量
    刑過重，為無理由，應予駁回。
五、據上論斷，應依刑事訴訟法第三百六十八條，判決如主文。
本案經檢察官謝錫和到庭執行職務。
中    華    民    國    100    年    6    月    7    日
                  刑事第二庭    審判長法  官  葉居正
                                      法  官  張桂美
                                      法  官  陳春長

以上正本證明與原本無異。
如不服本判決應於收受送達後10日內向本院提出上訴書狀，其未
敘述上訴理由者，並得於提起上訴後10日內向本院補提理由書（
均須按他造當事人之人數附繕本）「切勿逕送上級法院」。
                                      書記官  邱如
中    華    民    國   100    年    6     月    7     日

附錄本案論罪科刑法條：
刑法第196條
行使偽造、變造之通用貨幣、紙幣、銀行券，或意圖供行使之用
而收集或交付於人者，處 3 年以上 10 年以下有期徒刑，得併
科 5 千元以下罰金。
收受後方知為偽造、變造之通用貨幣、紙幣、銀行券而仍行使，
或意圖供行使之用而交付於人者，處 5 百元以下罰金。
第 1 項之未遂犯罰之。